【裁判字號】    90,上易,2504
【裁判日期】    901231
【裁判案由】    詐欺
【裁判全文】
臺灣高等法院臺中分院刑事判決                    九十年度上易字第二五四號
    上  訴  人  乙○○
    即  被  告
右上訴人因詐欺案件，不服臺灣台中地方法院九十年度易字第二二四五號中華民國九
十年十月二十六日第一審判決（起訴案號：臺灣台中地方法院檢察署九十年度偵字第
七五三０號），提起上訴，本院判決如左：
      主  文
原判決撤銷。
乙○○共同連續意圖為自己不法之所有，以詐術使人將本人之物交付，處有期徒刑拾
月。
      事  實
一、乙○○明知一名自稱「趙憲章」之不詳姓名成年男子，於民國（下同）八十九年
    二月二十二日，在台中市○○路三九九號所開設之「上連珠寶有限公司」（下稱
    上連公司）係虛設之公司，欲對外詐騙財物使用，竟貪圖該自稱「趙憲章」之人
    所應允之每月新台幣（下同）一至二萬元之報酬，同意出任上連公司之名義負責
    人，而與該自稱「趙憲章」之成年男子，共同意圖為自己不法之所有，基於概括
    之犯意，先由該自稱「趙憲章」之人與乙○○分別於如附表一所示開戶日期，向
    如附表一所示金融機構開立支票存款帳戶，並申請空白支票供該自稱「趙憲章」
    之成年男子使用，該自稱「趙憲章」之成年男子隨即於如附表二所示之日期，以
    如附表二所示之詐騙手段，連續向如附表二所示之廠商，詐取如附表二所示財物
    （詳如附表二所示），並於得手後旋搬遷他處，嗣因自稱「趙憲章」之成年男子
    所交付予各該廠商之乙○○名義支票及上連公司名義之支票陸續退票，且逃逸無
    蹤，至此各該廠商始知受騙。
二、案經丁○○訴由台灣台中地方法院檢察署檢察官偵查起訴及丙○○訴由臺灣臺北
    地方法院檢察署檢察官偵查後移送併辦（九十年度偵緝字第六八五號）。
      理  由
一、訊據上訴人即被告（以下簡稱為被告）乙○○坦承有應自稱「趙憲章」之成年男
    子之要求，以每月一至二萬元之報酬出任上連公司之名義負責人及有向如附表一
    所示金融機構開立支票存款戶，並領取空白支票交付該自稱「趙憲章」之成年男
    子使用等事實不諱，惟矢口否認有詐欺之犯行，辯稱：伊不知上連公司係虛設，
    亦不知該自稱「趙憲章」之成年男子係用以對外行騙云云。惟查右揭犯罪事實，
    業據告訴人丁○○、丙○○等二人分別指訴綦詳，核與證人即菲律賓首都銀行台
    中分行之經理傅祖榮及遠東國際商業銀行台中公益分行之職員黃寶慧於原審證述
    之情節相符，並有上連公司及被告乙○○向如附表一所示金融機構申請開立支票
    存款帳戶之開戶、不動產權狀影本、授信申請書、設定抵押契約書及各該被害廠
    商所提出之訂單、出貨資料、支票及其退票理由單等影本在卷可稽。又被告復自
    承其因該自稱「趙憲章」之成年男子應允每月支付一至二萬元報酬，乃同意出任
    上連公司名義負責人外，並分別於如附表一所示日期，向如附表一所示金融機構
    開立支票存款帳戶，且申請空白支票供自稱「趙憲章」之成年男子使用等情，則
    自稱「趙憲章」之成年男子所經營之上連公司，果係正常營運之公司，其何須額
    外支付代價委請被告出任公司之名義負責人？被告實難諉為不知上連公司係虛設
    。又該自稱「趙憲章」之成年男子於初次向告訴人丁○○、丙○○購買如附表二
    所示之物品後，所持以支付貨款之上開支票屆期經提示均不獲兌現，足見其主觀
    上具有不法所有之意圖甚明。足證被告上開所辯顯係飾卸之詞，不足採信，是罪
    證明確，其犯行堪以認定。又被告雖另辯稱該公司成立時其曾出資一百萬元云云
    ，但迄今無法舉證以實其說，是其此部分所辯，亦不足取。又本件事證已極明確
    ，被告具狀請求本院另傳喚證人吳欣樺，核無必要。均併此敘明。
二、核被告所為係犯刑法第三百三十九條第一項之詐欺取財罪。其與該自稱「趙憲章
    」之成年男子間具有犯意聯絡及行為分擔，均為共同正犯；雖被告並未於上開詐
    欺行為之交易過程中出面接洽業務，即未直接對告訴人施以詐術，而僅係提供名
    義出任負責人及申請人頭支票供自稱「趙憲章」之成年男子使用，但其既有共同
    犯罪之意思而與該自稱「趙憲章」之成年男子間有犯意聯絡，縱非自己出面向被
    害人施以詐術，仍屬共同正犯（司法院大法官會議釋字第一○九號解釋參照）。
    至其先後犯行，犯罪構成要件相同，顯係基於概括犯意反覆為之，為連續犯，應
    依法加重其刑。原審予以論罪科刑，固非無見，惟查被告除擔任上開公司之名義
    負責人及與該自稱「趙憲章」之成年男子間至上開金融機關開立支票存款戶，並
    申請空白支票供「趙憲章」使用外，餘關於偽造不實之股東同意書、公司章程及
    嗣持向經濟部中部辦公室辦理公司章程、出資轉讓、遷址之變更登記等事項，被
    告均不知情，亦未參與，迭據被告陳明在卷，此外復查無其他確切證據足資證明
    被告確有參與此部分犯行，準此即難令被告擔負業務上登載不實及使公務員登載
    不實等罪責（公訴人亦未起訴），原判決遽認被告亦成立業務上登載不實及使公
    務員登載不實等罪，容有違誤。被告上訴意旨仍執前詞否認犯罪，雖無理由，但
    原判決既有上述可議之處，應由本院將原判決予以撤銷改判。爰審酌被告犯罪之
    動機、目的在圖一己私利、其犯罪手段並非直接對被害人施以詐術，而係提供名
    義擔任人頭負責人及申請支票供他人對外行騙，所生危害非輕，及迄今尚未能與
    告訴人達成民事和解，賠償告訴人損失等一切情狀，量處如主文第二項所示之刑
    ，以示懲儆。
三、據上論結，應依刑事訴訟法第三百六十九條第一項前段、第三百六十四條、第二
    百九十九條第一項前段、刑法第二十八條、第五十六條、第三百三十九條第一項
    、罰金罰鍰提高標準條例第一條前段，判決如主文。
本案經檢察官甲○○到庭執行職務。
中      華      民      國      九十      年    十二    月    三十一    日
                                    臺灣高等法院臺中分院刑事第八庭
                                          審判長法  官  羅  得  村
                                          法  官  陳  毓  秀
                                                法  官  劉  榮  服
右正本證明與原本無異。
不得上訴。
                                                書記官  陳  俞  豪
中      華      民      國      九十一   年      一       月     二     日
附錄論罪條文：
刑法第三百三十九條第一項：
意圖為自己或第三人不法之所有，以詐術使人將本人或第三人之物交付者，處五年以
下有期徒刑、拘役或科或併科一千元以下罰金。
附表一
┌──┬────────┬─────────┬─────────────┐
│編號│  金融機構名稱  │  戶 名 及 帳 號  │  備                  註  │
├──┼────────┼─────────┼─────────────┤
│一  │菲律賓首都銀行台│乙○○            │八十九年一月七日開戶      │
│    │中分行          │一○○三九二號    │                          │
├──┼────────┼─────────┼─────────────┤
│二  │遠東國際商業銀行│上連珠寶有限公司林│八十九年三月十三日開戶    │
│  │台中公益分行    │上連              │                          │
│    │                │一九一○九號      │                          │
└──┴────────┴─────────┴─────────────┘
附表二
┌──┬─────┬─────┬────────────────────┐
│編號│日      期│ 被 害 人 │   詐       騙        方        式      │
├──┼─────┼─────┼────────────────────┤
│一  │民國八十九│藍寶石珠寶│由自稱「趙憲章」之成年男子人，以上連公司│
│    │年六月二十│銀樓丁○○│名義，向丁○○佯購項鍊及墜子一批，價值共│
│    │二日下午二│          │計新台幣七萬三千八百元，而以發票人上連珠│
│    │時許      │          │寶有限公司乙○○、付款人遠東國際商業銀行│
│    │          │          │台中公益分行、面額新台幣七萬三千八百元之│
│    │          │          │人頭支票供為付款後，惟屆期退票，「趙憲章│
│    │          │          │」即拿現金新台幣三萬元及發票人乙○○、付│
│    │          ││款人菲律賓首都銀行台中分行、票號0000000 │
│    │          │          │號、發票日八十九年九月十五日、面額新台幣│
│    │          │          │四萬三千八百元之人頭支票換回前開支票後，│
│    │          │          │即行潛逃。                              │
├──┼─────┼─────┼────────────────────┤
│二  │民國八十九│同上      │由自稱「趙憲章」之成年人，以上連公司名義│
│    │年七月一日│          │，向丁○○佯購戒子、墜子一批，價值共計新│
│    │          │          │台幣二十四萬五千元，「趙憲章」即以發票人│
│    │          │          │上連珠寶有限公司乙○○、付款人遠東國際商│
│    │          │          │業銀行台中公益分行、票號00000000號、0370│
│    │          │          │520號、發票日八十九年九月三十日、八十九 │
│    │          │          │年十月十日、面額新台幣二十三萬元、一萬五│
│    │          │          │元之人頭支票供為付款後，即行潛逃。      │
├──┼─────┼─────┼────────────────────┤
│三  │民國八十九│丙○○    │由自稱「趙憲章」之成年男子人，以上連公司│
│    │年七月十二│          │名義，向丙○○佯購鑽石三顆及黃寶戒一枚，│
│    │日        │          │價值共計新台幣三十四萬五千元，而先以發票│
│    │          │          │上連珠寶有限公司乙○○、付款人遠東國際商│
│    │          │          │業銀行台中公益分行、面額共計新台幣三十四│
│    │          │          │萬五千元之人頭支票三紙供為付款，惟其中二│
│    │          │          │紙支票屆期未兌現，旋於八十九年八月二日具│
│    │          │          │函附發票人乙○○、付款人菲律賓首都銀行台│
│    │          │          │中分行、票號0000000、0000000、0000000號 │
│    │          │          │、發票日八十九年九月三十日、面額共計新台│
│    │          │          │幣三十四萬五千元之人頭支票三紙後，即行潛│
│    │          │          │逃。                                    │
└──┴─────┴─────┴────────────────────┘
                                              Ｉ


司法院資訊處製作；財團法人民間司法改革基金會備份。
